臺灣花蓮地方法院刑事判決　　　　　　　 94年度訴字第222號
公　訴　人　臺灣花蓮地方法院檢察署檢察官
被　　　告　甲○○
上列被告因洗錢防制法等案件，經檢察官提起公訴（94年度偵字
第934、956號）及函請併辦（94年度偵字第2742號），本院判決
如下：
    主  文
甲○○連續掩飾他人因重大犯罪所得財物，累犯，處有期徒刑壹
年拾月。
扣案之存摺壹本及取款憑條壹張均沒收。所得財物新台幣貳仟伍
佰元沒收，如全部或一部不能沒收時，以其財產抵償之。
    事  實
一、甲○○曾於民國九十一年間違反毒品危害防制條例案件，經
    本院判刑有期徒刑九月確定，甫於九十二年四月二十六日執
    行完畢，竟不知悔改，明知提供自己之金融機構帳戶供不明
    人士使用，足供他人掩飾或隱匿其犯常業詐欺等重大犯罪所
    得財物之用，竟仍基於幫助他人實施常業詐欺之不確定故意
    之概括犯意，先後於附表所示之時間、地點，將附表所示帳
    戶之存摺及提款卡，交予或販售予不詳姓名之人或綽號「國
    豪」等人使用，供犯罪集團掩飾渠等因常業詐欺等重大犯罪
    所得之財物。收受上開存摺及提款卡之詐欺集團，即分別於
    (一)九十三年八月十四日，以手機簡訊向庚○○佯稱其有持信
    用卡消費，庚○○乃依簡訊上之電話回電查詢，詐欺集團之
    成員即佯稱其須持提款卡至提款機依指示操作之詐術，而誤
    將自己之存款新台幣（下同）九萬九千九百九十九元（起訴
    書誤載為十萬元）轉帳至附表編號一之甲○○帳戶內，(二)九
    十三年九月八日，以手機簡訊向己○○佯稱其有持信用卡消
    費，己○○乃依據簡訊上之電話回電查詢，詐欺集團之人員
    即佯稱其信用卡及金融卡資料外洩，須持提款卡至提款機依
    指示操作變更密碼之詐術，致己○○信以為真，乃依指示操
    作提款機，致誤將其存款三萬二千六百零四元轉帳至附表編
    號二之甲○○帳戶內，(三)九十三年九月十一日，以手機簡訊
    向丙○○佯稱其有持信用卡消費，丙○○乃回電確認，詐欺
    集團即佯稱其須持提款卡至提款機依指示操作以確認有無遭
    人洗錢，致丙○○信以為真，乃依指示操作，而誤將其存款
    六萬七千零三元轉入附表編號二之甲○○帳戶內，(四)九十四
    年三月四日上午，打電話予戊○○，佯稱為其友人王品心，
    因急需用錢而要求戊○○匯款五萬元，戊○○信以為真，乃
    匯款五萬元至附表編號三之甲○○帳戶內，(五)九十四年三月
    四日，打電話予乙○○，佯稱為其友人楊世主，因急需用錢
    ，要求乙○○匯款五萬元，乙○○信以為真，乃匯款五萬元
    至附表編號三之甲○○帳戶內。嗣因附表編號三之帳戶已列
    為警示帳戶，無法以提款卡提領帳戶內存款，甲○○乃於九
    十四年三月七日上午九時四十分許，與綽號「國豪」之人持
    附表編號三之存摺至花蓮市○○路180 號花蓮第一信用合作
    社信義簡易分社欲提款時，經行員報警當場查獲，並扣得附
    表編號三之存摺及取款憑條一張。
二、案經被害人戊○○、乙○○訴由花蓮縣警察局花蓮分局報請
    臺灣花蓮地方法院檢察署檢察官偵查起訴及函請併辦。
    理  由
一、訊據被告甲○○矢口否認有上開幫助常業詐欺及洗錢之犯行
    ，先辯稱：因伊在三月至六月中旬住院，伊的東西在此期間
    被人偷走，包括存摺在內，但沒有報案，因為東西已經丟了
    ；後改稱：伊在慈濟醫院將國安郵局的存摺交給他人，伊忘
    記有無拿錢，伊沒有賣合作金庫的存摺，伊承認將其中一個
    帳戶以二千五百元賣給國豪，在花蓮市○○路493巷13 號住
    處交給他，當時我不想賣給他，他說賣給他不會有事，這是
    正當的，他說是股票要用的云云。經查：
    (一)被害人庚○○、丙○○、己○○於上開時間，因遭人以簡
      訊及電話方式詐欺，致誤將存款轉帳至甲○○帳戶內之事
      實，業據證人庚○○、丙○○於警詢中證述明確，並有儲
      戶交易明細表三張附卷可參。而被害人戊○○、乙○○遭
      人以電話冒稱為友人，且急需用錢，致渠等信以為真，而
      匯款至甲○○帳戶等情，亦據證人即告訴人戊○○、乙○○於警詢中證述無訛，並有存戶交易明細表及客戶交易明
      細表各一張在卷足憑。而被告於九十四年三月七日上午九
      時四十分許，至花蓮第一信用合作社信義簡易型分社，持
      附表編號三之存摺及取款憑條，欲提領帳戶內之存款，為
      行員報警查獲等情，並據證人林愈得於警詢中證述在卷，
      並有當場扣得之附表編號三之存摺、取款憑條一張附卷可
      參。是上開被害人及告訴人確受到他人詐欺，且將存款匯
      入被告帳戶等情，均堪予認定。
    (二)被告於警訊中及本院審理時，自承以二千五百元之價格，
      將附表編號三之帳戶賣予綽號國豪之人，並將附表編號一
      之帳戶交付予他人使用。至被告辯稱：未將附表編號二之
      存摺交付他人，因係伊在三月至六月住院期間遭竊，而國
      豪有說賣給他不會有事，這是正當的，他說是股票要用的
      云云。然被告於偵查中係供稱：其係於九十三年五、六月
      間住院云云。而附表編號二之帳戶係被告於九十三年八月
      五日開戶，自不可能於九十三年五、六月間遭竊。況一般
      人如有存摺、印鑑遭竊，當會報警或向開立帳戶之金融機
      關掛失，以防存款遭人盜領，然被告自承其並未報警，而
      依據卷內附表編號二帳戶之交易資料查詢單，顯示被告亦
      未辦理掛失，顯違常情。是被告所辯，未將附表編號二帳
      戶之存摺、提款卡交付他人云云，顯不可採。又金融帳戶
      為個人理財之工具，而申請開設金融帳戶並無任何特殊之
      限制，一般民眾皆可以存入最低開戶金額之方式申請之，
      且一個人可以在不同之金融機構申請多數之存款帳戶使用
      ，此乃眾所週知之事實。則依一般人之社會生活經驗，如
      有陌生人不以自己名義申請開戶，反而使用他人之帳戶供
      己使用，衡情應對於該帳戶之是否合法使用乙節，當有合
      理之懷疑，且應可預見其帳戶可能被利用為與財產犯罪有
      關之犯罪工具，以掩飾因犯罪所匯入之款項；再以目前社
      會上詐騙集團以電話詐騙（包括假裝孩童被綁架、退稅詐
      騙、退手機保證金詐騙、詐騙信用卡遭盜刷以改密碼之方
      式騙被害人匯款等等）、刮刮樂詐騙等詐欺手法層出不窮
      ，且均用人頭帳戶作為避免警方追查之工具，經新聞媒體
      、報紙報導及政府之大力宣導，一般人當可知悉將自己帳
      戶存摺交予他人使用，可能幫助詐騙集團使用該帳戶存摺
      作為常業詐欺之用，並掩飾因犯罪所匯入之款項（最高法
      院九十二年度台上字第五七八一號、九十三年度台上字第
      四九六七號判決、九十四年度台非字第一八五號判決可資
      參考）。是被告所辯，國豪稱係正當的，供股票所用云云
      ，顯不足採。
    (三)再者，附表所示之帳戶均為被告所開立使用，其中附表編
      號一之帳戶係被告於八十九年一月十三日開戶，於九十三
      年五月四日掛失，同年五月十日申請補發，同年八月四日
      取得晶片卡；附表編號二之帳戶係被告於九十三年八月五
      日開戶；附表編號三之帳戶係被告於九十四年二月二十二
      日開戶，並分別有上開被害人庚○○、丙○○、己○○、
      戊○○、乙○○匯款至甲○○所有如附表所示之帳戶，並
      隨即於匯款當日遭人以提款卡提領殆盡等情，此有開戶資
      料、交易資料查詢單、中華郵政股份有限公司花蓮郵局函
      所附之開戶資料、身分證影本、申請書、客戶歷史交易清
      單及存摺影本附卷可考。足見被告係分別將附表所示各帳
      戶之存摺及提款卡交付予不詳姓名之人及綽號國豪之人，
      而非同時交付。
    (四)綜上，被告上開所辯，顯係卸責之詞，不足採信。本件事
      證明確，被告犯行堪以認定。
二、按前揭常業詐欺集團成員，基於自己不法之犯意，以信用卡
    遭冒刷、冒名友人急需用錢之方式，使被害人陷於錯誤，而
    將本人之財物交付，其等所為係犯刑法第三百四十條之常業
    詐欺罪。被告既可預見其將交付之存摺及提款卡可能供為常
    業詐欺犯罪被害人匯款之用，並作為掩飾或隱匿常業詐欺集
    團犯罪所得款項之用，而常業詐欺集團嗣後利用附表所示之
    帳戶，實施常業詐欺犯罪，並藉該帳戶掩飾犯罪所得款項，
    又不違背被告本意，核被告所為，係犯刑法第三百四十條幫
    助常業詐欺罪及洗錢防治法第二條第二款之掩飾他人因重大
    犯罪所得財物之洗錢罪，應依同法第九條第二項處罰。其交
    付存摺予詐欺集團使用之一行為同時觸犯幫助常業詐欺罪及
    洗錢罪，為一行為觸犯數罪名之想像競合關係，應從一重之
    洗錢罪處斷。被告先後三次犯行，時間緊接，觸犯構成要件
    相同之罪，應依連續犯之規定論以一罪，並加重其刑（檢察
    官函請併辦部分係乙○○部分，已為起訴書所記載）。另查
    ，被告有如事實欄所載之犯罪前科與執行紀錄，此有台灣高
    等法院被告前案紀錄表與台灣花蓮地方法院檢察署刑案資料
    查註紀錄表各一份存卷可按，其於五年以內再犯本件有期徒
    刑以上之罪，為累犯，應依刑法第四十七條之規定，加重其
    刑，並依法遞加重之。爰審酌被告其犯罪之動機、手段，及
    其出售或交付帳戶供他人逃避犯罪之查緝，嚴重破壞社會治
    安及有礙金融秩序，助長犯罪歪風，並增加追緝犯罪之困難
    ，嚴重破壞社會治安，及犯後之態度等一切情狀，量處如主
    文所示之刑。扣案附表編號三帳戶之存摺及取款憑條，係被
    告所有並供其犯罪所用之物，爰依刑法第三十八條第一項第
    二款之規定宣告沒收。被告因販售附表編號三之存摺、提款
    卡與綽號國豪之人，取得二千五百元之現金，此為其因犯洗
    錢罪所得之財物，應依洗錢防制法第十二條第一項規定宣告
    沒收之，如全部或一部不能沒收時，以其財產抵償之。
據上論斷，應依刑事訴訟法第二百九十九條第一項前段，洗錢防
制法第九條第二項、第十二條第一項，刑法第十一條前段、第三
十條第一項前段、第二項、第三百四十條、第五十五條、第五十
六條、第四十七條，罰金罰鍰提高標準條例第一條前段，判決如
主文。
本案經檢察官丁○○到庭執行職務。
中　　華　　民　　國　　94　　年　　10　　月　　3 　　日
                        臺灣花蓮地方法院刑事第二庭
                            審判長法官  李  豫  雙
                                  法官  林  韋  岑
                                  法官  李  世  華
上列正本證明與原本無異。
如對本判決不服，應於送達後10日內，向本院提出上訴狀（應抄
附繕本）告訴人或被害人如對於本判決不服者，應具備理由請求
檢察官上訴，其上訴期間之計算係以檢察官收受判決正本之日期
為準。
　　　　　　　　　　　　　　　　書記官
中　　華　　民　　國　　94　　年　　10　　月　　4　　日
附錄本判決論罪之法律條文：
洗錢防制法第9條第2項：
犯第二條第二款之罪者，處七年以下有期徒刑，得併科新臺幣五
百萬元以下罰金。
洗錢防制法第12條第1項：
犯第九條之罪者，其因犯罪所得財物或財產上利益，除應發還被
害人或第三人者外，不問屬於犯人與否，沒收之。如全部或一部
不能沒收時，追徵其價額或以其財產抵償之。
中華民國刑法第340條：
以犯第三百三十九條之罪為常業者，處一年以上七年以下有期徒
刑，得併科五萬元以下罰金。
附表
┌──┬──────┬───────────┬──────┐
│編號│ 犯罪之時地 │帳戶                  │販賣或交付  │              │
├──┼──────┼───────────┼──────┤
│一  │94年5月間某 │花蓮國安郵局          │交付予不詳姓│              │
│    │日，在花蓮慈│00000000000000        │名之人      │              │
│    │濟醫院      │                      │            │              │
├──┼──────┼───────────┼──────┤
│二  │93年8月某日 │合作金庫花蓮分社      │交付予不詳姓│              │
│    │不詳地點    │0000000000000000      │名之人      │              │
├──┼──────┼───────────┼──────┤
│三  │94年2月底某 │花蓮第一信用合作社信義│以2500元販賣│              │
│    │日在花蓮市和│分社0000000000000-0   │給綽號國豪之│              │
│    │平路493巷13 │                      │人          │              │
│    │號          │                      │            │              │
└──┴──────┴───────────┴──────┘
